【裁判字號】    90,交上訴,103
【裁判日期】    900815
【裁判案由】    公共危險
【裁判全文】
臺灣高等法院刑事判決                            九十年度交上訴字第一三號
    上  訴  人  甲○○
    即  被  告
右上訴人因公共危險案件，不服臺灣臺北地方法院八十九年度交訴字第八十九號，中
華民國九十年五月三十一日第一審判決（起訴案號：臺灣臺北地方法院檢察署八十九
年度偵字第六四八七號）提起上訴，本院判決如左：
    主  文
上訴駁回。
    事  實
一、甲○○於民國（下同）八十九年二月二十九日上午九時五十分許，騎乘ＫＥＩ︱
    二四三號重機車，沿同向二車道之台北縣新店市○○路（東側）內側快車道由南
    往北方向行駛，途經台北縣新店市○○路、新和街交岔路口，欲右轉新和街之際
    ，同向外側快車道適有成年男子丙○○騎乘ＱＲＰ︱五七三號輕機車欲直行穿越
    該交叉路口，甲○○本應注意駕車在同向二車道行駛，欲右轉彎時，應距交岔路
    口三○公尺前換入外側車道或右轉車道、轉彎車應讓直行車先行，及注意車前狀
    況及兩車併行之間隔並隨時採取必要之安全措施，況依當時係晨間有暮光、天氣
    雨、路面濕潤但無缺陷、視距良好無障礙物及行車管制號誌動作正常等情形觀之
    ，並無任何足令甲○○有何不能注意之情事，其應注意能注意卻疏未注意即貿然
    駕車右轉新和街行駛，以致擦撞丙○○所駕駛之該輛車牌ＱＲＰ︱五七三號輕型
    機器腳踏車左手把。丙○○駕車失控倒地，受有左肘、大腿及膝挫擦傷等傷害（
    傷害部分業據撤回告訴，經原審判決公訴不受理確定）。詎甲○○於肇事後竟未
    即採取救護或其他必要措施，逕自駕車逃逸，但因其右轉至新和街後曾停車回頭
    觀望，為丙○○記下車號並報警處理，迨至同年三月十五日上午九時許，始為警
    循線查獲。
二、案經被害人丙○○訴由臺北縣警察局新店分局報請臺灣臺北地方法院檢察署檢察
    官偵查起訴。
    理  由
一、訊據上訴人即被告甲○○固不否認因其過失行為致告訴人丙○○受傷之事實，惟
    矢口否認有何肇事逃逸之犯行，辯稱：「當時所以回頭觀望係因聽到有人跌倒之
    聲響，基於好奇心而回頭，因認係告訴人自行跌倒事不關己，故逕行離去，不得
    以此做為所騎機車擦撞告訴人機車之證據，且除保機車強制第三人責任險外，並
    另行加保第三人責任險，並無肇事逃逸之必要。同時如所騎機車撞及丙○○之機
    車，則丙○○摔倒時機車應在前方，但事實是於右轉完成後方聽到後方有車輛摔
    倒之聲音，而八十九年三月十五日至警局製作筆錄時，經警詳細查驗機車結果並
    無任何擦撞痕跡，或有更換機車零件之情況，足見根本不知是否肇事」等語。
二、惟查：
(一)、被告甲○○騎乘重機車肇事擦撞告訴人丙○○所騎乘輕機車之左後視鏡，致告訴
    人丙○○失控倒地，受有左肘、大腿及膝挫傷等傷害部分之事實，業據告訴人丙
    ○○於偵審中指訴綦詳，並有天主教耕莘醫院診斷證明書等件在卷可資佐證。且
    汽車行駛至（四車道以上或同向二車道道路）交岔路口，欲右轉彎時，應距交岔
    路口三○公尺前換入外側車道或右轉車道行駛、轉彎車應讓直行車先行、汽（機
    ）車行駛時，駕駛人應注意車前狀況及兩車併行之間隔，並隨時採取必要之安全
    措施，道路交通安全規則第一百零二條第一項第五款、第六款及第九十四條第三
    項均定有明文。被告為機車駕駛人，於上揭時、地駕車行經該路口欲右轉彎時，
    自應遵守前揭道路交通安全規則之規定，於交叉路口三十公尺前換入外側車道行
    駛並讓直行車先行，且應注意車前狀況及兩車併行之間隔，並隨時採取必要之安
    全措施，而本件交通事故發生時雖係晨間有暮光、天氣雨、路面濕潤惟無缺陷、
    視距良好無障礙物且行車管制號誌動作正常等情形觀之，應無不能注意之情事，
    竟疏未注意，違反前揭規定於內側車道右轉彎以致肇事，被告行為顯有過失，且
    告訴人丙○○之受傷係因本件交通事故所致，是被告之過失行為與告訴人之傷害
    結果間，具有相當因果關係甚明，此外並有道路交通事故調查報告表、台北縣警
    察局新店分局肇事現場草圖及車籍作業系統—查詢車輛認可資料畫面等件附卷可
    參（偵卷第五、六、十頁），被告有駕駛動力交通工具肇事犯行甚明。
(二)、被告自承曾因聽到後面有機車倒地聲響，而停車回頭看到告訴人以手相指等語（
    偵卷第四頁背面、第十九頁、原審卷第二九頁、本院卷第二六頁），核與告訴人
    於偵審中歷次所陳因被告曾停車並回頭觀望，遂乘機記下車號乙節相符（偵卷第
    三頁背面、第十八頁背面、原審卷第四二頁、本院卷第二七頁）。而被告騎乘機
    車違規右轉時有擦撞告訴人所騎乘機車左後視鏡之事實，業據告訴人於偵審中指
    訴甚明（偵卷第十八頁背面、原審卷第四二頁、本院卷第二七頁）。雖告訴人於
    警詢時所稱之擦撞位置係在其所駕機車之左把手部位（偵卷第三頁背面），但依
    卷附告訴人所駕機車之相片觀之（偵卷第九頁），告訴人所騎機車之後視鏡較機
    車把手稍微向外突出，故當被告騎車違規右轉時，應以撞及告訴人所騎機車之後
    視鏡較為可能，故當以告訴人嗣後所陳較為可採。由於被告及告訴人均係騎乘機
    車，果有碰撞，縱屬輕微，亦應可察覺，參諸被告於肇事後，尚且於違規右轉完
    成後，停於新和街旁回頭觀望，並見及告訴人以手相指等情，益證被告對於肇事
    乙節當有認識。雖證人即製作警詢筆錄之員警乙○○到庭證稱：「當初我通知他
    （指被告）的時候，他很驚訝，他不知道有發生車禍」等語（本院卷第二七頁）
    。但查本件車禍事故發生時，被告應有肇事認識已如前述。證人乙○○證述之情
    ，係在車禍事故發生之後，尚不足為被告有利之認定。
(三)、被告雖另以係因認為告訴人乃自行滑倒，故事不關己遂行離去等語置辯。惟按「
    八十八年四月二十一日增訂之同法第一百八十五條之四之肇事致人死傷逃逸罪，
    則以處罰肇事後逃逸之駕駛人為目的，俾促使駕駛人於肇事後能對被害人即時救
    護，以減少死傷，是該罪之成立祇以行為人有駕駛動力交通工具肇事，致人死傷
    而逃逸之事實為已足，至行為人之肇事有否過失，則非所問」（最高法院八十八
    年台上字第七三九六號判決參照）。則被告既有肇事之認識，縱使被告主觀上認
    為並無過失，亦無解於本條之罪責。又汽車駕駛人，駕駛汽車肇事致人受傷，應
    即採取救護或其他必要措施，並向警察機關報告，不得駛離，道路交通管理處罰
    條例第六十二條第一項前段設有明文。被告為機車駕駛人，對於上揭時、地因其
    駕駛上開機車肇事致人受傷，應依前開道路交通管理處罰條例之法令規定，立即
    採取救護或其他必要措施，竟不為必要之救護措施，反而駕車逃離現場，棄已受
    傷之告訴人於不顧，其主觀上有肇事逃逸故意甚明。
(四)、綜上本件事證明確，被告所辯核係飾卸之詞，諉無足採，其犯行堪予認定。
三、核被告甲○○所為，係犯刑法第一百八十五條之四之駕駛動力交通工具肇事，致
    人死傷而逃逸罪。原審認被告罪證明確，並適用刑法第一百八十五條之四、第七
    十四條第一款，第九十三條第一項之規定，審酌被告甲○○犯行雖然惡劣、但造
    成被害人丙○○所受傷勢尚屬輕微、且犯罪後態度良好已與被害人丙○○達成民
    事上和解賠償損害，亦有和解書一紙在卷等一切情狀，量處有期徒刑拾月。且以
    被告甲○○未曾受有期徒刑以上刑之宣告，有臺灣高等法院檢察署刑案紀錄簡覆
    表一件在卷可稽，其經此次教訓自當知所警惕而應無再犯之虞，認其前所受宣告
    之刑，以暫不執行為適當，爰併予宣告緩刑三年，緩刑期內付保護管束，以勵自
    新。經核原判決認事用法並無不合，量刑之諭知與緩刑宣告均屬妥適，上訴人即
    被告上訴意旨仍執前詞否認犯罪，指摘原判決不當，為無理由，應予駁回。
據上論斷，應依刑事訴訟法第三百六十八條，判決如主文。
本案經檢察官鍾鳳玲到庭執行職務。
中      華      民      國    九十      年      八      月     十五     日
                              臺灣高等法院刑事第七庭
                                  審判長法  官 吳  啟  民
                                        法  官 林  瑞  斌
                                        法  官 施  俊  堯
右正本證明與原本無異。
如不服本判決應於收受送達後十日內向本院提出上訴書狀，其未敘述上訴之理由者並
得於提起上訴後十日內向本院補提理由書（均須按他造當事人之人數附繕本）。
                                        書記官 顏  志  豪
中      華      民      國    九十      年      八      月     十五     日
附錄本判決論罪科刑法條：
中華民國刑法第一百八十五條之四
駕駛動力交通工具肇事，致人死傷而逃逸者，處六月以上五年以下有期徒刑。


司法院資訊處製作；財團法人民間司法改革基金會備份。
